臺灣高等法院臺中分院刑事裁定　　　　 96年度交抗字第950號
抗　告　人
即受處分人　甲○○
上列抗告人因違反道路交通管理處罰條例案件，不服臺灣彰化地
方法院，中華民國96年10月1日所為裁定（95年度交聲字第817號
），提起抗告，本院裁定如下：
    主  文
抗告駁回。
    理  由
一、抗告人聲明異議意旨略以：異議人之子張師係邊緣智能不足
    ，收到上開裁決書後並未轉交予伊，致異議人於不知情狀況
    下未繳罰鍰，以致遭註銷牌照云云。又抗告意旨略以：抗告
    人已經提出其子張師之彰化縣政府92年所發兵役免役證明及
    96 年8月31日敦仁醫院智能鑑定診斷證明書，臺灣彰化地方
    法院為何不傳喚張師到庭查明，實則抗告人之子雖有高職畢
    業，卻連國校的加減乘除（指2位數）都不會算，原審裁定
    草率，爰依法提起抗告云云。
二、按受處分人不服道路交通管理處罰條例第8 條所定主管機關
    所為之處罰者，得於接到裁決書之翌日起20日內，向管轄地
    方法院聲明異議，道路交通管理處罰條例第87條第1 項定有
    明文，又交通法庭認聲明異議不合法律上之程式，且無從補
    正者，應以裁定駁回之，道路交通案件處理辦法第18條前段
    亦定有明文。又處理違反交通管理事件，有關文書送達之程
　　序，依行政程序法之規定；送達於應受送達人之住居所、事
  　務所或營業所為之。於應送達之處所不獲會晤應受送達人時
    ，得將文書付與有辨別事理能力之同居人、受僱人或應送達
    處所之接收郵件人員，違反道路交通管理事件統一裁罰標準
    及處理細則第5 條、行政程序法第72條第1項、第73條第1項
    分別定有明文。
三、經查：本件裁決書經原處分機關交由郵政機關於92年7月4日
    送達時雖未獲會晤受處分人，但經異議人之子張師簽收在案
    ，此有郵局掛號郵件收件回執影本在卷可稽（見原審卷第8
    頁）。又「有辨別事理能力之同居人」，只須具有普通常識
    而非幼童或精神病人，並由送達人於送達處所當場判斷，其
    判斷方法係就通常情形所得辨認者為限。抗告人雖提出其子
    張師之96年8 月31日敦仁醫院診斷證明書，主張其子係屬邊
    緣智能不足，惟抗告人之子張師係高職畢業，高職畢業幫忙
    父親看管舊書店生意至今，買賣、找錢皆無問題，生活自理
    能力可等情，有前開醫院初診暨診斷性會談資料在卷可參；
    又參酌卷附之前開醫院心理衡鑑照會及報告單結論，謂張師
    整體而言，個案的語文及操作能力的表現穩定等情，抗告人
    之子張師應具有普通常識，能了解送達之作用及效果，是抗
    告人之子尚非法條所謂不具有辨別事理能力之人，可資認定
    。故原處分機關依上揭地址為送達，並無違誤，堪認本件裁
    決書業已合法送達，並自該日起發生送達之效力。從而，原
    審以本件裁決書既已合法送達，受處分人遲於96年8月31日
    始聲明異議，依首揭規定，顯已逾法定期間之規定，難謂合
    法，復無從命補正，依道路交通管理處罰條例第87條第2項
    ，道路交通案件處理辦法第18條前段，裁定駁回其異議，即
    無不合。抗告人抗告意旨請求傳喚證人張師到庭作證云云，
    惟張師並非法條所謂不具有辨別事理能力之人，已有卷附之
    敦仁醫院診斷證明書、初診暨診斷性會談資料、病歷資料、
    心裡衡鑑照會及報告單等可資認定，本院認無傳喚之必要。
    本件抗告，並無理由，應予駁回。
四、據上論結，應依道路交通案件處理辦法第26條，刑事訴訟法
    第412條，裁定如主文。
中　　華　　民　　國　　96　　年　　10　　月　　31　　日
　　　　　　刑事第七庭    審判長法　官  林  榮  龍
　　　　　　　　　　　　　　　  法　官  江  錫  麟
　　　　　　　　　　　　　　　  法　官  張  惠  立
上列正本證明與原本無異。
不得再抗告。
                                書記官  林  育  德
中　　華　　民　　國　　96　　年　　10　　月　　31　　日
